最高法院刑事判決　　　　　　九十六年度台上字第二四五０號
上　訴　人　甲○○
上列上訴人因違反毒品危害防制條例案件，不服台灣高等法院高
雄分院中華民國九十六年二月二十七日第二審判決（九十六年度
上訴字第二七號，起訴案號：台灣高雄地方法院檢察署九十四年
度偵字第二七一七四號），提起上訴，本院判決如下：
    主  文
上訴駁回。
    理  由
按刑事訴訟法第三百七十七條規定，上訴於第三審法院，非以判
決違背法令為理由，不得為之。是提起第三審上訴，應以原判決
違背法令為理由，係屬法定要件。如果上訴理由書狀並未依據卷
內訴訟資料，具體指摘原判決不適用何種法則或如何適用不當，
或所指摘原判決違法情事，顯與法律規定得為第三審上訴理由之
違法情形，不相適合時，均應認其上訴為違背法律上之程式，予
以駁回。本件上訴意旨略稱：(1)、上訴人係被犯下一連串搶奪、
竊盜犯行之邱建綱為求減輕刑責所誣陷，其為警查獲時，將應丟
棄而未丟棄之已用過針筒及海洛因殘渣袋迅速交出，顯違反常情
，原審法院未調查補強證據及未讓上訴人有最後陳述之機會，竟
採認其供詞，遽為上訴人不利之認定，有適用法則不當及調查職
責未盡之違法。(2)、原判決採認邱建綱之證詞，惟邱建綱先則稱
係以新台幣（下同）一千元向上訴人購毒，嗣或稱以騙來之手機
跟上訴人換毒品，或稱拿手機向上訴人調錢，再去買毒品，或稱
是拿手機給上訴人，上訴人離開五至二十分鐘後，再拿毒品給伊
，且對扣案之手機究竟於何時交給上訴人，供述亦不一致，顯有
瑕疵，況本案並非當場逮捕上訴人與邱建綱換毒品，亦未查到第
一級毒品及分裝袋、電子秤等，是在缺乏其他物證證明下，不能
憑邱建綱之供述即認定上訴人販毒。至於本案之電話通聯紀錄，
並無通話內容，縱使能證明邱建綱與上訴人間有通過電話，但通
話原因及內容亦有多種解讀，自不能以有電話通聯紀錄即推定邱
建綱與上訴人有聯絡相約見面之事。從而邱建綱之供述既有瑕疵
，且無其他事證足資佐證，當然不能採為不利上訴人之認定，原
判決採認邱建綱之證詞，顯有違反證據法則。(3)、上訴人曾請求
對邱建綱之精神狀態進行鑑定是否正常，且表明上訴人也同意接
受測謊，原判決均不予採納，亦未說明不採理由，即有判決不備
理由之違誤。(4)、況縱依邱建綱所述係拿手機拜託上訴人換取些
許毒品止癮，因並無金錢交易，亦僅為毒品危害防制條例第八條
第一項之轉讓第一級毒品罪，原判決依同條例第四條第一項論處
，亦屬違背法令云云。
惟查本件原判決認定上訴人有販賣第一級毒品海洛因之犯行，因
而撤銷第一審科刑之判決，改判論處上訴人連續販賣第一級毒品
罪刑（累犯），係依憑證人邱建綱、張芷榆之證詞、卷附通聯紀
錄、扣案之之MOTOROLA廠牌手機等證據資為論處上訴人罪刑之依
據，並敘明：(一)、邱建綱於偵訊、第一審及原審就持手機向上訴
人交換海洛因二次之陳述，始終一致。而扣案之MOTOROLA廠牌手
機一支，係上訴人自承於民國九十四年九月底、十月初，自證人
邱建綱處取得，證人張芷榆於偵查中證稱：扣案之前開手機，係
伊所有而於九十四年九月十六日晚間七時三十分許，在高雄市○
○區○○路大統百貨公司附近，遭人飛車搶奪皮包等語；又經調
取上訴人所使用之行動電話之通聯紀錄顯示，上訴人使用其租用
門號，確實於九十四年十月二十三日起即已搭配張芷榆所有之前
開手機使用，足認上訴人確於上開期日前即已持有該行動電話無
疑。(二)、又證人邱建綱確有於九十四年十月三十日，由門號0000
000 號公用電話撥打上訴人所使用之前開行動電話，亦有上訴人
使用門號之行動電話通聯紀錄可參；足認證人邱建綱所述係由公
共電話撥打上訴人之行動電話與上訴人聯絡海洛因之交換事宜，
應係真正。再者，邱建綱於九十四年十月三十一日十三時五十分
許，因搶奪案而為警查獲，經採取其尿液檢驗後確呈嗎啡陽性反
應，足認其於遭警查獲前二十四小時內確有施用毒品海洛因行為
，與其所述毒品來源係於九十四年十月三十日晚間八時三十分許
，向上訴人交易毒品部分，前後事實亦能連結。(三)、證人邱建綱
與上訴人既屬舊識，又無恩怨，且其施用毒品犯行業經公訴人不
起訴處分，未經論罪科刑，自無濫行供出毒品來源，要求依法減
刑之動機，即要無設詞誣陷上訴人之理，其所言向上訴人交易海
洛因之證詞已達無合理之懷疑程度，應屬實在，可以採信。(四)、
販賣海洛因等毒品之行為，並無一定之公定價格，隨供需雙方之
資力或關係之深淺或需求之數量、貨源之充裕與否、販賣者對於
資金之需求如何與殷切與否，以及政府查緝之態度，進而為各種
之風險評估，而有各種不同之標準，並非一成不變，又海洛因物
稀價昂，取得不易，凡為販賣之不法勾當者，苟無利可圖，應無
甘冒被查緝法辦重刑之危險，平白無端為毒品之買賣，因此販賣
毒品者，其販入之價格必較售出之價格低廉，從中賺取買賣差價
牟取不法利益，而證人邱建綱證稱係以行動電話交易購得價值一
千元之海洛因，並有上訴人坦認有收受行動電話一支可佐，且該
行動電話為有一定財產價值之物，則上訴人顯有販賣第一級毒品
海洛因營利之意圖，至堪認定等理由綦詳，就上訴人所辯伊取得
該手機係邱建綱向其借五百元等語，如何不足採信，已逐一加以
指駁說明，核其論述，與論理法則及證據法則皆無違背。又查原
審法院於審判期日已給予上訴人最後陳述之機會，有審判筆錄可
憑，上訴意旨此部分指摘，核非依據卷證資料為具體之指摘；再
精神鑑定旨在鑑定行為人有無因精神障礙或其他心智缺陷，致辨
識行為違法或依其辨識而行為之能力有無減低或達到不能辨識之
程度，上訴人係以邱建綱前科累累，長期吸毒，每次陳述都不一
樣，請求鑑定精神狀態是否正常，上訴人並表明願意接受測謊等
情，然觀之卷附邱建綱之供述，並無因精神障礙或其他心智缺陷
致不能供述或其供述情節顯悖於常理之處，而縱認供述細節不一
，如何從中取捨認定事實，亦為事實審採證認事之範圍，另測謊
亦足資供法院採證參考之用，非屬必為之調查證據程序，原判決
雖未說明未將邱建綱送請精神鑑定以及未送請測謊之理由，惟此
並不違反調查必要性，上訴意旨(3)核非上訴第三審之適法理由，
其餘上訴意旨係對原審已調查明確並於判決內論駁或說明之事項
，徒憑己見重為事實之爭辯，或任意指摘，自與法律規定得為第
三審上訴理由之違法情形不相適合。綜上說明，應認本件上訴違
背法律上之程式，予以駁回。
據上論結，應依刑事訴訟法第三百九十五條前段，判決如主文。
中　　華　　民　　國　九十六　年　　五　　月　　三　　日
                      最高法院刑事第六庭
                          審判長法官  呂　潮　澤
                                法官  吳　昆　仁
                                法官  孫　增　同
                                法官  趙　文　淵
                                法官  吳　　　燦
      本件正本證明與原本無異
                                      書  記  官
中　　華　　民　　國　九十六　年　　五　　月　　十　　日
                                                     G
